臺灣新竹地方法院民事判決  
109年度訴字第270號
原      告  陳明遠  



訴訟代理人  張婉娟律師
            邱懷祖律師
被      告  廣云建設有限公司

法定代理人  陳文忠  
訴訟代理人  楊隆源律師
上列當事人間請求損害賠償等事件，本院於民國110年7月27日辯
論終結，判決如下：
    主  文
被告應給付原告新臺幣貳拾參萬柒仟玖佰伍拾元，及其中新臺幣
肆萬貳仟玖佰伍拾元自民國一○九年四月一日起至清償日止，按
週年利率百分之五計算之利息。
原告其餘之訴駁回。
訴訟費用由被告負擔百分之二十二，餘由原告負擔。
本判決第一項得假執行；但被告如以新臺幣貳拾參萬柒仟玖佰伍
拾元為原告預供擔保後，得免為假執行。
原告其餘假執行之聲請駁回。
    事實及理由
壹、程序方面：
　　按訴狀送達後，原告不得將原訴變更或追加他訴，但請求之
    基礎事實同一、擴張或減縮應受判決事項之聲明者，不在此
    限，民事訴訟法第255條第1項第2、3款定有明文。查原告起
    訴時係聲明請求：㈠被告應給付原告新臺幣（下同）1,773,4
    55元，及自起訴狀繕本送達之翌日起至清償日止，按週年利
    率5%計算之利息；㈡願供擔保請准宣告假執行。嗣於訴訟程
    序進行中，原告分別以民事準備一暨變更聲明狀及民事準備
    三狀變更請求之金額，終以民事綜合辯論意旨狀變更其訴之
    聲明第㈠項為被告應給付原告1,570,807元，及自起訴狀繕本
    送達之翌日起至清償日止，按週年利率5%計算之利息（見本
    院卷二第141及142頁）。經核原告所為上開訴之變更，所據
    之基礎事實同一，且屬單純擴張或減縮應受判決事項之聲明
    ，揆諸前揭規定，應予准許。
貳、實體方面：
一、原告主張：原告於106年8月3日（原告誤載為106年6月5日）
    ，向被告購買建案名稱「品の苑6」C2棟預售屋（門牌號碼新
    竹縣○○鄉○○村0鄰○○00000號）及其坐落土地（新竹縣○○鄉○○
    段00000地號）（以下合稱系爭房地，分別時各稱系爭房屋
    、系爭土地），總價790萬元，並簽定房屋及土地預定買賣
    合約書（下稱系爭契約）。系爭房地於107年8月28日建造完
    成、同年10月24日取得使用執照，被告於108年3月14日通知
    原告進行驗屋，並於同日將系爭房地所有權移轉登記予原告
    ，惟原告驗屋時發現多項缺失要求改善。嗣於108年6月14日
    再次驗收時，系爭房地仍存有「前院地板壓花隆起不平且龜
    裂」、「抿石子外觀有髒汙（補丁色差）」之瑕疵而未達可
    交屋狀態，經協議被告應就瑕疵部分重新施作，原告則同意
    先撥銀行貸款559萬元及給付汙水納管費及處理費32,000元
    予被告，並保留10萬元餘款，雙方並簽訂協議書（下稱系爭
    協議書）。惟被告迄今仍未補正上開瑕疵，致驗收程序尚未
    完成，即無達到可「通知交屋」之階段。依消費者保護法第
    17條第5項、內政部公告之「預售屋買賣定型化契約應記載
    及不得記載事項」（下稱預售屋買賣記載事項）第15條第1
    項第4款，「賣方如未於領得使用執照6個月內通知買方進行
    交屋，每逾1日應按已繳房地價款依萬分之五單利計算遲延
    利息予買方」，且構成系爭契約內容之一部。被告至遲本應
    於108年4月24日前通知原告進行交屋，而被告固於108年3月
    14日通知原告進行驗屋手續，但有高達44項瑕疵，僅是通知
    交屋之前階段，迄至本件起訴時止，均未通知原告交屋，自
    應給付逾期通知交屋遲延利息1,302,600元【計算式：7,800
    ,000×334日（自交屋期限屆滿之日即108年4月24日起算至本
    件起訴即109年3月23日止）×0.0005＝1,302,600】。退萬步
    言，縱認108年6月14日兩造簽立系爭協議書，被告將鑰匙交
    付原告，係通知交屋日期，被告仍應負擔遲延利息202,800
    元【計算式：7,800,000×52日（自108年4月24日起算至108
    年6月14日止）×0.0005＝202,800】。又依預售屋買賣記載事
    項第18條第3項規定，被告應負擔自108年6月17日銀行撥款
    時起至本件起訴時止（已逾9個月，以9個月計），遲延交屋
    期間之銀行貸款利息65,403元（計算式：5,590,000元×0.01
    56原告房貸年利率×9/12＝65,403元）。另被告代理人李吳興
    曾對原告承諾負擔未交屋前之相關稅賦及保險支出，即房屋
    稅10,493元、地價稅1,645元、保險費2,116元，合計14,254
    元。再被告交付之系爭房地有瑕疵，屬不完全給付，依民法
    第227條第1項、第226條第1項及第213條規定，應賠償回復
    原狀之修繕必要費用，經鑑定，所需費用為142,950元。末
    就系爭房屋2、3樓浴室磁磚規格與契約不符之瑕疵部分，依
    消費者保護法第22條第1項及第51條之規定，請求被告給付3
    倍之懲罰性賠償金45,600元（計算式：15,200元×3＝45,600
    元）等語。並聲明：㈠被告應給付原告1,570,807元，及自起
    訴狀繕本送達之翌日起至清償日止，按週年利率5%計算之利
    息。㈡願供擔保請准宣告假執行。
二、被告則以：被告於108年3月14日將系爭房地所有權移轉予原
    告，並於同日通知原告驗屋，一般驗屋是1至2天即可完畢，
    但原告極盡挑剔之能事，列出44項所謂缺失，被告基於顧客
    至上，也按照原告要求逐項改善，但原告推遲複驗時間且意
    見眾多，亦不願解除本件買賣契約，被告同意由原告自行修
    繕後支付價金，原告仍不願意，總是拒絕撥付貸款，此情豈
    能指責被告「遲延通知交屋」或「遲延交屋」，故原告請求
    被告給付遲延利息及銀行貸款利息，均無理由。又被告否認
    李吳興曾經代理被告承諾負擔原告所指之相關稅賦及保費，
    且被告並未遲延交屋，故無需給付原告所請求之系爭房地稅
    賦及保險費。鑑定報告書之修復費用估算表項次2及項次4關
    於「二、三樓浴廁地坪」部分，於系爭協議書已約定排除，
    原告再為請求，並無理由，扣除後之費用為120,150元，被
    告主張以保留款10萬元抵銷，則瑕疵修復所需費用應為20,1
    50元。再因因二、三樓浴室地坪部分確係經原告進行客變所
    致結果，原告主張係被告之廣告不實行為，請求懲罰性賠償
    金，顯無理由等語。並聲明：㈠原告之訴及假執行之聲請均
    駁回。㈡如受不利之判決，請准供擔保免為假執行。
三、得心證之理由：
　㈠原告主張於106年間向被告購買系爭房地之預售案，總價790
    萬元，並簽定系爭契約；嗣於107年8月28日竣工、同年10月
    24日取得使用執照，被告於108年3月14日通知原告驗屋，並
    於同日將系爭房地所有權移轉登記予原告，惟該次驗屋發現
    44項缺失需補正；嗣於108年6月14日再驗收，系爭房地仍有
    「前院地板壓花隆起不平且龜裂」、「抿石子外觀有髒汙（
    補丁色差）」瑕疵，兩造於是簽定系爭協議書，被告應就上
    開瑕疵部分重新施作，原告則同意銀行撥款559萬元付清尾
    款，僅餘10萬元交屋保留款，被告亦於當日交付系爭房屋鑰
    匙予原告，開始由原告使用系爭房地，貸款銀行臺灣銀行則
    於108年6月17日完成撥款；而原告之銀行貸款自108年6月至
    108年12月之繳息金額為46,545元，投保住宅火災及地震基
    本保險之1年期（109年6月17日至110年6月17日）保險費2,1
    16元，109年房屋稅繳納10,493元，108年地價稅繳納1,645
    元（本稅1,431元、滯納金214元）等情，有系爭契約書、台
    灣銀行房屋擔保借款繳息清單、新竹縣政府使用執照、工程
    修繕申請單、系爭協議書、系爭房地登記第一類謄本、臺灣
    產物保險股份有限公司到期續保扣款通知單、新竹縣政府稅
    務局109年房屋稅繳款書、108年01期(月)地價稅稅款及財務
    罰鍰繳款書及被告之陳述在卷為憑（見本院卷一第12-34頁
    、第37-41頁、第108-111頁、第179-181頁、第195頁、第22
    9-265頁），堪信為真實。
　㈡原告請求給付逾期通知交屋之遲延利息部分：
　⒈依預售屋買賣應記載事項第15條第1項第4款規定：「賣方應
    於領得使用執照六個月內，通知買方進行交屋。於交屋時雙
    方應履行下列各目義務…4.賣方如未於領得使用執照六個月
    內通知買方進行交屋，每逾一日應按已繳房地價款依萬分之
    五單利計算遲延利息予買方」，而依消費者保護法第17條第
    5項規定：「中央主管機關公告應記載之事項，雖未記載於
    定型化契約，仍構成契約之內容」，是上開應記載事項構成
    系爭房屋買賣契約書之一部。
　⒉被告於107年10月24日取得系爭房屋使用執照，依上開規定，
    被告至遲應於108年4月24日前通知交屋，惟被告僅於108年3
    月14日通知原告驗屋，卻未曾通知原告進行交屋，遲至108
    年6月14日始將系爭房屋鑰匙交付原告，並由原告開始使用
    系爭房地而完成交屋，已如上述，雖當日再驗屋時原告仍認
    系爭房地存有瑕疵，惟因兩造另立系爭協議書，被告同意將
    瑕疵部分重新施作及由原告保留10萬元款項，而原告同意撥
    付銀行貸款559萬元及交付汙水納管費及處理費32,000元，
    而臺灣銀行業於同年6月17日如數撥款，亦為兩造所不爭執
    ，是應認被告係於「108年6月14日通知原告交屋」並交屋完
    畢。準此，被告本應於領得使用執照6個月即108年4月24日
    前通知交屋，卻於108年6月14日始為交屋之通知，顯已遲延
    通知交屋，則原告主張被告應負預售屋買賣應記載事項第15
    條第1項第4款規定之遲延責任，即屬有據。然而，通知交屋
    期限既自108年4月24日屆滿，被告應自翌日即108年4月25日
    起至同年6月13日為交屋之通知前1日為止（共計50日）負遲
    延責任，即每逾1日按已繳房地價款依萬分之5單利計算遲延
    利息，故被告應給付原告195,000元之遲延利息（計算式：7
    ,800,000×0.0005×50＝195,000）。
　⒊被告辯稱原告於驗屋過程中一再拖延與刁難，亦不願自行修
    繕或解除契約，始終拒絕撥付貸款，應不得指責被告「遲延
    通知交屋」或「遲延交屋」等語。然查系爭房屋預定買賣合
    約書第12條約定：「（交屋領狀條件）：本買賣房屋經乙方
    建造完成後，甲方請求交屋及領取建物所有權狀，須先全履
    行本契約及相關契約之各項約定，並已盡下列義務：一、繳
    清包括預定土地買賣契約書、預定房屋買賣契約書所訂之全
    部價款及繳清預定土地買賣契約書第七條、第八條、預定房
    屋買賣契約書第十條、第十一條暨委託代辦貸款契約書內所
    規定甲方應負擔之各項稅費後，憑乙方所發遷入證明書甲方
    始得遷入。二、甲方若有貸款，則需辦妥申請貸款應填之表
    格、提交應備之證件、印章、對保及其有關之一切手續後，
    憑乙方前發遷入證明書正本及甲方印章向代書領取建物所有
    權狀。」，又於第11條（稅費責任區分）及第15條（負責保
    固期限）分別有「自接到通知交屋日起十天後（不論甲方領
    受本戶房屋與否），則由甲方（即原告）負擔房屋稅…等費
    用」、「本工地完工後自乙方（即被告）通知交屋日起對本
    戶房屋主結構負責保固壹拾伍年…」之約定，可見「交屋」
    與「通知交屋」係不同之約定，其所需之條件相異，此觀之
    預售屋買賣應記載事項之規定亦可得相同結論，故被告上開
    所辯情事，僅與交屋（點交房屋）有關，無礙於被告通知原
    告交屋，並非可採。
　⒋按所負債務非以支付金錢為標的者，縱有遲延給付情事，債
    權人亦無從請求遲延之利息，如該項契約當事人之真意，其
    約定債務人給付遲延時應給付遲延利息，即係關於違約金之
    訂定，自應依民法關於違約金之規定而為實質上之裁判。本
    件被告逾越契約所約定通知交屋之期限，係非以支付金錢為
    標的之債務不履行，則預售屋買賣應記載事項第15條第1項
    第4款所稱「遲延利息」，自應屬違約金之性質。次按當事
    人得約定債務人於債務不履行時，應支付違約金。違約金，
    除當事人另有訂定外，視為因不履行而生損害之賠償總額。
    其約定如債務人不於適當時期或不依適當方法履行債務時，
    即須支付違約金者，債權人除得請求履行債務外，違約金視
    為因不於適當時期或不依適當方法履行債務所生損害之賠償
    總額，民法第250條定有明文。又當事人就金錢債務之遲延
    履行所約定之違約金，有懲罰性違約金，及損害額預定性違
    約金兩種。當事人所約定之違約金如為前者，則債務人遲延
    履行時，債權人除違約金外並得請求遲延利息或因遲延所生
    之損害，如為後者則否。顯然當事人間約定因債務人違約應
    支付之違約金，係相當於為賠償因違約而生之損害所支付之
    金額。債權人本此請求給付違約金者，縱受有其他損害，亦
    不得再請求賠償，準此，亦不得同時請求給付法定遲延利息
    。原告請求之遲延利息（違約金）195,000元，依民法第250
    條之規定當屬損害賠償預定性質，應視為就因遲延所生之損
    害，業已依契約預定其賠償，不得更請求遲延利息賠償損害
    ，故原告就此請求加計自起訴狀繕本送達翌日起算之法定遲
    延利息云云，於法不合，不應准許。
　㈢原告請求給付銀行貸款利息部分：
　　按「有關金融機構核撥貸款後之利息，由買方負擔。但於賣
    方通知之交屋日前之利息應由賣方返還買方。」係預售屋買
    賣應記載事項第18條第3項之規定，且構成系爭契約內容之
    一部。本件被告通知之交屋日即交屋日為108年6月14日，而
    原告以系爭房地辦理屋貸款600萬元，於108年6月17日核撥5
    59萬元，為原告所自陳，並有台灣銀行房屋擔保借款繳息清
    單可稽，則原告請求自核撥日起算，依核撥金額559萬元按
    所適用房貸年利率1.56%計算9個月之利息損失65,403元，均
    係交屋日後所生之利息，揆之上開規定，應無由命被告負擔
    而須返還原告，故原告此項請求，洵屬無據。
　㈣原告請求給付系爭房地之房屋稅、地價稅及保險費部分：
　　原告主張被告之代理人李吳興曾經代被告承諾負擔未交屋前
    之稅賦及保險支出，故原告請求被告給付房屋稅10,493元、
    地價稅1,645元、保險費2,116元，合計14,254元云云。經查
    ，訴外人李吳興固為被告公司之人員，惟其是否得代表或經
    被告授與代理權同意負擔上開費用，未據原告舉證，無法逕
    認為被告已有承擔債務之意思。又上開逾期通知交屋之遲延
    利息，屬原告因遲未取得系爭房地占有使用所生損害賠償總
    額預定性質之違約金，已如上述，果爾，原告支出之此部分
    稅費即係因遲未取得系爭房地占有使用所生之損害，應不得
    再重複請求給付為是。況依原告提出之臺灣產物保險股份有
    限公司到期續保扣款通知單、新竹縣政府稅務局109年房屋
    稅繳款書所載，該稅款及費用均係109年之後所生，屬本件
    交屋日後之稅費，縱依系爭契約第11條（稅費責任區分）中
    段之約定：「自接到通知交屋日起十天後（不論甲方即原告
    領受本戶房屋與否），則由甲方負擔房屋稅及水、電、瓦斯
    費等費用。」亦應由原告負擔。且據新竹縣政府稅務局108
    年01期(月)地價稅稅款及財務罰鍰繳款書（見本院卷一第18
    1頁）所載，其中214元為「逾限繳日加徵滯納金」，而原繳
    納期間已係本件交屋日後，倘應由被告負擔，亦非有理。從
    而，原告此部分之請求，尚非有據。
　㈤原告請求給付瑕疵損害部分：
　⒈原告主張系爭房地仍有如系爭協議書所載「前院地板壓花隆
    起不平且龜裂」、「抿石子外觀有髒汙（補丁色差）」及另
    追加「2、3樓浴廁地坪未依廣告及契約規格施工」之瑕疵，
    經鑑定後，請求142,950元之修補費用等語。經查，前2項之
    瑕疵業經兩造於系爭協議書載明被告重新施作，則被告既尚
    未補正該瑕疵，則原告請求修繕費用之損害，即屬有據；至
    後者之瑕疵，被告固稱未記載於系爭協議書內，即非存在云
    云，然本件既經建築師鑑定人會同兩造訴訟代理人現場會勘
    瑕疵現況屬實，即應認為確實存在，不因未載於系爭協議書
    而有異，被告請求此項瑕疵之損害，應屬有據。次查，上開
    瑕疵所需修復費用，經本院囑託社團法人新竹縣建築師公會
    進行鑑定後，認為合理之費用為142，950元，有鑑定報告書
    所附估算表在卷可參（見本院卷二第118頁），則原告依估
    算表所示之金額請求被告賠償，自有理由，應予准許。
　⒉按二人互負債務，而其給付種類相同，並均屆清償期者，各
    得以其債務與他之債務，互為抵銷，但依債之性質不能抵銷
    或依當事人之特約不得抵銷者，不在此限；抵銷，應以意思
    表示向他方為之，其相互間債之關係，溯及最初得為抵銷時
    ，按照抵銷數額而消滅，民法第334條第1項、第335條第1項
    分別定有明文。本件原告對被告有142,950元之債務不履行
    損害賠償債權，而被告對原告有10萬元之買賣價金債權（即
    工程保留款）等情，如前所述，而兩造所負債務之給付種類
    相同，皆已屆清償期，且兩造並無不得抵銷之特約，或依債
    之性質不能抵銷之情形，則被告自得以其上揭買賣價金債權
    與原告之債務不履行損害賠償債權主張抵銷，經抵銷後，原
    告尚得請求被告給付42,950元。
　㈥原告依消費者保護法第51條之規定請求被告給付懲罰性賠償
    金部分：
　　原告主張被告上開「2、3樓浴廁地坪未依廣告及契約規格施
    工」之瑕疵，屬因重大過失違反消費者保護法第22條第1項
    義務所生之損害，依同法第51條但書之規定，原告得請求損
    害額（即鑑定報告書所附修復費用估算表項次2及項次4所示
    金額合計15,200元）3倍之懲罰性賠償金45,600元云云。按
    「依本法所提之訴訟，因企業經營者之故意所致之損害，消
    費者得請求損害額5倍以下之懲罰性賠償金；但因重大過失
    所致之損害，得請求3倍以下之懲罰性賠償金，因過失所致
    之損害，得請求損害額1倍以下之懲罰性賠償金」，消費者
    保護法第51條固有明文；惟該條之規定，旨在促使企業經營
    者重視商品及服務品質，維護消費者利益，懲罰惡性之企業
    經營者，並嚇阻其他企業經營者仿效。所謂「依本法所提之
    訴訟」，於當事人提起之訴訟，倘係消費者與企業經營者間
    ，就商品或服務所生爭議之法律關係，而依消費者保護法之
    規定起訴者即屬之（最高法院101年度台上字第744號判決意
    旨參照）。本件原告係依系爭契約、民法債務不履行之法律
    關係提起本件訴訟，尚非本於消費者保護法為請求根據，難
    認與消費者保護法第51條之規定相符，則原告請求被告給付
    懲罰性賠償金，自非無據。
　㈦綜上，原告得請求被告給付之金額即為237,950元（195,000+
    42,950＝237,950）及其中42,950元加計法定遲延利息。
四、綜上所述，原告依系爭契約及債務不履行法律關係，請求被
    告給付237,950元，及其中42,950元自起訴狀繕本送達翌日
    即109年4月1日（見本院卷一第77頁）起至清償日止，按週
    年利率5%計算之利息，為有理由，應予准許，逾此範圍之請
    求，為無理由，應予駁回。
五、本判決所命被告給付之金額未逾50萬元，應依民事訴訟法第
    389條第1項第5款之規定依職權宣告假執行；而被告陳明願
    供擔保聲請免為假執行，核無不合，爰酌定相當之擔保金額
    准許之。
六、本件事證已臻明確，兩造其餘主張及攻擊防禦方法與證據，
    經本院斟酌後，與本件判決結果已不生影響，故不一一論列
    ，附此敘明。
七、訴訟費用負擔之依據：民事訴訟法第79條。
中　　華　　民　　國　　110 　年　　9 　　月　　10　　日
                  民事第二庭     法　官　彭淑苑
以上正本係照原本作成。
如對本判決上訴，須於判決送達後20日內向本院提出上訴狀。如
委任律師提起上訴者，應一併繳納上訴審裁判費。
中　　華　　民　　國　　110 　年　　9 　　月　　10　　日
                                 書記官　林琬茹